【裁判字號】    89,附民,52
【裁判日期】    890908
【裁判案由】    請求賠償損害
【裁判全文】
臺灣彰化地方法院刑事附帶民事判決                 八十九年度附民字第五二號
    原      告  丁○○
    原      告  甲○○
    被     告   乙○○○
    被      告  丙○○
右列被告因八十九年度訴字第一二四號偽造文書等案件，經原告提起附帶民事訴訟，
請求損害賠償，本院判決如左：
    主      文
被告應連帶給付原告丁○○新台幣壹佰零肆萬肆仟陸佰元，及自民國八十九年八月三
日起至清償日止，按年息百分之五計算之利息。
原告丁○○其餘之訴駁回。
本判決第一項於原告丁○○以新台幣參拾伍萬元為被告供擔保後，得假執行。
原告丁○○其餘假執行之聲請駁回。
被告應連帶給付原告甲○○新台幣肆拾貳萬玖仟元，及自民國八十九年八月三日起至
清償日止，按年息百分之五計算之利息。
原告甲○○其餘之訴駁回。
本判決第五項於原告甲○○以新台幣拾肆萬元為被告供擔保後，得假執行。
原告甲○○其餘假執行之聲請駁回。
    事      實
甲、原告方面：
  一、聲明：求為判決被告應連帶給付原告丁○○新台幣（下同）一百二十萬元，及
            自起訴狀繕本送達之翌日起，至清償日止，按年息百分之五計算之利息
            。被告應連帶給付原告甲○○新台幣六十萬元，及自起訴狀送繕本送達
            之翌日起至清償日止，按年息百分之五計算之利息。原告均願供擔保，
            請求宣告假執行。
  二、陳述：被告二人係夫妻關係，共同意圖為自己不法所有，於民國（下同）八十
      五年六月間，共同召組民間互助會，約定每會會款新台幣（下同）二萬元，採
      內標制，每月二十日標會，連同會首共四十一會，原告丁○○及甲○○受被告
      二人之邀分別參加二會及一會，且均為活會，詎至三十一會時，竟因投標之標
      單多於活會人數達六、七個而停止標會並走避他方，經檢察官提起公訴。按因
      故意或過失不法侵害他人權利者，應負損害賠償責任，又數人共同不法侵害他
      人之權利者，連帶負損害賠償責任，民法第一百八十四條第一項前段及第一百
      八十五條第一項前段定有明文。本件被告既因故意共同不法侵害原告之權利，
      對原告因此所受損害自應負連帶損害賠償責任，爰提起本訴。並引用刑事案件
      審理時之陳述。
  三、證據：引用刑事案件提出之證據。
乙、被告方面：
  一、聲明：請求駁回原告部分之訴。
  二、陳述：已分別清償原告丁○○十五萬五千四百元，甲○○十七萬一千元，且原
      告係活會，繳交之會款係扣除標息，卻加計標息請求賠償。
  三、證據：引用刑事案件提出之證據。
    理      由
一、原告主張上開之事實，業據其提出互助會單一紙為證，而被告對於原告二人均屬
    活會及在第三十一會因故止會一節並不爭執，且被告二人如何共同詐欺原告之事
    實，業為刑事判決所認定，並各判處有期徒刑捌月，均緩刑三年在案。
二、按因故意或過失不法侵害他人權利者，負損害賠償責任，又數人共同不法侵害他
    人之權利者，連帶負損害賠償責任，民法第一百八十四條第一項前段及第一百八
    十五條第一項前段定有明文。本件被告二人因故意共同不法侵害原告，致原告受
    有損失，自應負賠償之責，故原告本於侵權行為法律關係訴請被告賠償，洵屬有
    據。按內標制之活會會員雖係每月繳交扣除標息之會款，惟標息係活會會員參加
    互助會所取得之利息，死會會員於得標後則需每月給付二萬元，是日後活會會員
    得標時，取得之得標款即包含標息部分，換言之，即以每月每會二萬元計算，被
    告自承於第三十一會時即因故止會，屆時原告仍為活會，是原告請求每月每會二
    萬元於法並無不合，惟被告業已分別清償原告丁○○十五萬五千四百元及甲○○
    十七萬一千元，此為原告二人所不爭執，是原告丁○○請求被告連帶賠償詐騙之
    一百零四萬四千六百元，及自起訴狀繕本送達被告之翌日即八十九年八月三日起
    至清償日止，按年息百分之五計算之利息，原告甲○○請求被告連帶賠償詐騙之
    四十二萬九千元，及自起訴狀繕本送達被告之翌日即八十九年八月三日起至清償
    日止，按年息百分之五計算之利息，為有理由，應予准許。逾該部分所為之請求
    ，為無理由，應予駁回。原告二人均陳明願供擔保，請准宣告假執行，經核其勝
    訴部分，合於法律規定，酌定相當擔保金額宣告之；其餘假執行之聲請，因訴之
    駁回而失所附麗，不予准許。
三、結論：本件原告之訴，為一部有理由，一部無理由，依刑事訴訟法第五百零二條
    、第四百九十一條第十款，民事訴訟法第三百九十條第二項，判決如主文。
中      華      民      國       八十九     年      九    月      八    日
                                            法      官  林  慧  英
右正本證明與原本無異。
如不服本判決，應於判決送達後十日內向本院提出上狀（須附繕本）。
本判決非對於刑事訴訟之判決有上訴時不得上訴。
                                            法院書記官  葉  春  涼
中      華      民      國       八十九     年      九    月     十五   日


司法院資訊處製作；財團法人民間司法改革基金會備份。
